【裁判字號】    96,親,121
【裁判日期】    970415
【裁判案由】    否認子女
【裁判全文】
臺灣臺北地方法院民事判決               96年度親字第121號
原      告  丁○○
被      告  丙○○
兼上一人之
法定代理人  甲○○
上  一  人
訴訟代理人  李詩皓律師
複  代理人  乙○○
上列當事人間請求否認子女事件，本院於民國97年4月1日言詞辯
論終結，判決如下：
    主      文
原告之訴駁回。
訴訟費用由原告負擔。
    事實及理由
一、原告起訴主張：原告與被告甲○○於民國84年10月29日結婚
    ，惟因被告甲○○於婚前隱瞞其患有妄想狀態之精神疾患，
    婚後為原告獲悉後，乃於85年5 月7 日協議離婚，此後即未
    在有往來。嗣於96年間原告接獲被告甲○○請求原告給付扶
    養費予被告丙○○之抗告狀，甚感詫異，按原告與被告甲○○離婚時，被告甲○○並未告知原告伊已懷孕，原告亦不知
    悉，事隔10餘年原告亦未曾見過被告丙○○。被告丙○○依
    被告甲○○辦理戶籍登記所載出生之日為85年10月21日，依
    民法第1063條規定，推定為原告之婚生子女，然十餘年來原
    告未曾見過被告丙○○，常理上任何人均會對該女是否為原
    告之親生子女，存有疑慮，而原告目前亦已再婚並育有二女
    ，是被告是否為原告之親生女，影響所及非僅原告而已，並
    聲明：確認被告丙○○非原告之女。
二、被告則以：被告丙○○於85年10月21日出生，而原告與被告
    甲○○係於85年5月7日登記離婚，以上開日期反推，原告與
    被告甲○○離婚時，被告甲○○已懷孕5個月，依一般經驗
    法則觀之，原告豈有可能不知被告甲○○已懷孕之事實。復
    參原告提出之戶籍謄本記事欄所示，其記事欄均有被告丙○○及為其長女之記載，則原告陳稱渠不知被告甲○○懷孕云
    云，顯與事實不符，是顯係原告嫌棄被告甲○○，並利用被
    告甲○○法律常識不足，讓其簽定權利義務顯不相當之離婚
    協議書，棄被告甲○○已受孕之被告丙○○於不顧，任由渠
    等自生自滅十餘載，其心甚為可議等語置辯，並聲明求為判
    決駁回原告之訴。
三、按自子女出生日回溯第一百八十一日起至第三百零二日止，
    為受胎期間。妻之受胎，係在婚姻關係存續中者，推定其所
    生子女為婚生子女。前項推定，夫妻之一方或子女能證明子
    女非為婚生子女者，得提起否認之訴，民法第1062條第1項
    、1063條第1 、2 項定有明文。經查，被告丙○○係原告與
    被告甲○○在婚姻關係存續中受胎所生之子女，依前揭規定
    推定被告丙○○為原告之婚生子女。原告雖主張被告丙○○
    並非自其受胎所生，惟經臺大醫院就原告與被告丙○○有無
    親子血緣關係進行鑑定之結果，臺大醫院於97年1 月25日重
    發之第二份血緣鑑定報告書其鑑定結果如下：「本系統所檢
    驗之DNA 點位皆無法排除丁○○與丙○○之血緣關係，其親
    子關係指數（CPI)為19625.355242；親子關係概率（
    probability of paternity；PP）值為99.994905 ％」，足
    證被告丙○○與原告間有親子血緣關係，被告丙○○確為原
    告之女。至原告雖抗辯上述鑑定結果為第二次鑑定，結果無
    法取信，主張臺大醫院於97年1 月22日所製作之第一份鑑定
    報告認被告丙○○與原告間不具親子血緣關係才值採信，然
    就此二次檢測結果不同之原因，臺大醫院於97年1 月28日所
    出具之鑑定報告記載其原因為「97年1 月22日之報告顯示可
    以排除丁○○與丙○○之血緣關係。97年1 月24日當天下午
    4 時許，實驗室人員於常規的後續重複檢測發現報告異常，
    立即告知醫師，經重複檢測發現第一次的分析結果，疑似發
    生儀器毛細管間距的異常狀況，目前已報請原廠檢修；後來
    的第二次、第三次檢測的分析結果，都顯示報告日期97年1
    月22日的報告確實有更正和作廢此報告之必要。97年1 月25
    日重發之報告顯示『本系統所檢驗之DNA 點位皆無法排除丁○○與丙○○之血緣關係，其親子關係指數（CPI)為
    19625.355242；親子關係概率（probability of paterni
    ty；PP）值為99.994905 ％。』重申97年1 月24日下午3 時
    許於基因醫學部由丁○○領取4 份報告書及4 份診斷證明，
    丙○○母親甲○○領取1 份報告書及1 份診斷證明，應予以
    作廢，特此聲明。」茲臺大醫院於97年1 月22日所製作之血
    緣鑑定報告書既有如其鑑定報告所述之錯誤情形，自應以該
    院所提出之第二次鑑定結果方為正確。從而，原告起訴請求
    確認被告丙○○非自其受胎所生之女，並無理由，其訴應予
    駁回。
四、訴訟費用負擔之依據：民事訴訟法第78條。
中    華    民    國    97    年    4     月    15    日
                          家事法庭法  官  黃桂興
以上正本係照原本作成。
如對本判決上訴，須於判決送達後20日之不變期間內，向本院提
出上訴狀，並繳納上訴裁判費新臺幣4,500 元。
中    華    民    國    97    年    4     月    15    日
                                  書記官  陳俐妙


司法院資訊處製作；財團法人民間司法改革基金會備份。
